【裁判字號】    97,重訴,40
【裁判日期】    970930
【裁判案由】    侵權行為損害賠償
【裁判全文】
臺灣板橋地方法院民事判決              97年度重訴字第40號
原      告  乙○○
            庚○○
            丁○○
            戊○○
                        樓
            己○○
            丙○○
共      同
訴訟代理人  張毓桓律師
被      告  壬○○
被      告  捷盛運輸股份有限公司
                      統一編號.
法定代理人  癸○○
訴訟代理人  甲○○
            辛○○
上列當事人間請求侵權行為損害賠償事件，經本院刑事庭裁定移
送前來（96年度交重附民字第28號），經本院於民國97年9 月22
日言詞辯論終結，判決如下：
    主    文
被告應連帶給付原告許子文新臺幣壹佰零壹萬元，及自民國九十
六年十一月二日起至清償日止，按年息百分之五計算之利息。
被告應連帶給付原告丁○○新臺幣伍拾萬元、己○○新臺幣伍拾
萬元、戊○○新臺幣伍拾萬元、庚○○新臺幣伍拾萬元、丙○○
新臺幣伍拾萬元，及均自民國九十六年十一月二日起至清償日止
，按年息百分之五計算之利息。
原告其餘之訴駁回。
訴訟費用由被告連帶負擔五分之三，餘由原告許子文、丁○○、
己○○、戊○○、庚○○、丙○○各負擔十五分之一。
本判決第一項，原告許子文以新臺幣參拾肆萬元為被告供擔保後
，得假執行；但被告如新臺幣壹佰零壹萬元為原告預供擔保後，
得免為假執行。
本判決第二項得假執行；但被告如各以新臺幣伍拾萬元為原告丁○○、己○○、戊○○、庚○○、丙○○預供擔保後，得免為假
執行。
原告其餘假執行之聲請均駁回。
    事實及理由
甲、程序事項：
    訴狀送達後，原告不得將原訴變更或追加他訴，但擴張或減
    縮應受判決事項之聲明者，不在此限，民事訴訟法第255 條
    第1 項第3 款訂有明文。原告等人原起訴主張慰撫金之請求
    金額，原為被告應連帶給付原告乙○○、丁○○、戊○○、
    己○○、庚○○新臺幣（下同）4,000,000 元、連帶給付原
    告丙○○5,000,000 元，嗣因原告等人於本院審理中自陳均
    各已領取強制汽車責任保險之理賠金250,000 ，因而主張減
    縮為被告應連帶給付原告乙○○、丁○○、己○○、戊○○
    、庚○○慰撫金3,750,000 元、被告應連帶給付原告丙○○
    慰撫金4,750,000 元（見本院97年度重訴字第40號卷(二)第13
    1 頁），參酌上開說明，僅屬減縮訴之聲明，自應准許。
乙、實體事項：
一、原告起訴主張
  (一)被告壬○○為被告捷盛運輸股份有限公司（下稱捷盛公司）
    司機，以運送貨物為業，為從事業務之人，其於民國（下同
    ）96年1 月25日10時許，駕駛車牌號碼2W-887號貨車，沿臺
    北縣板橋市○○街往南雅南路方向行駛，行經南雅街欲左轉
    館前西路時，本應注意經路人穿越道，遇有行人穿越，無論
    有無交通指揮人員指揮或號誌指示，均應暫停讓行人先行通
    過，且依當時情況並無不能注意之情事，竟疏未注意，仍貿
    然左轉，不慎擦撞沿行人穿越道橫越館前西路之行人許月桂
    （即原告等之母），致其顱底骨折，經送醫仍不治死亡，是
    被害人許月桂遭被告壬○○於執行職務時侵害致死之事實，
    爰依民法第184 第1 項、第188 條第1 項、第192 條第1項
    、第194 條規定，連帶請求被告壬○○及被告捷盛公司負侵
    權行為損害賠償責任。
  (二)原告乙○○、丁○○、戊○○、己○○、丙○○、庚○○均
    係被害人許月桂之女，依法得向被告壬○○及被告捷盛公司
    請求賠償，茲將請求之項目及金額臚列如下：
  1.醫療費用及喪葬費用：
    原告乙○○為被害人許月桂支付醫療費用10,000元及喪葬費
    用500,000 元，計510,000 元。
  2.精神慰撫金：
  (1)被害人許月桂僅育有原告等6 名子女，為補膝下無子之遺憾
    ，原告等均事母至孝，又原告之父親於91年底肺癌辭世，是
    甚珍惜與母親之相處機會，原有優渥工作之原告丁○○、戊○○更辭去工作以照顧之。詎料僅數月後，母親許月桂竟遭
    被告壬○○駕車撞擊身亡，原告等哀痛愈絕。其中，原告丙○○有「類風濕性關節炎」，不良於行，有中華民國身心障
    礙手冊為憑，其長期均仰賴母親支持，此番喪母變故，致病
    情惡化，打擊更鉅。反觀被告捷盛公司乃「統一集團」關係
    企業，於87年間成立，資本額高達1 億5000萬元，主營7-1
    1 、康是美、星巴克之商品配送業務，其公司規模龐大，獲
    利驚人，惟缺乏自律，所屬運輸車輛常為卸貨方便，紅線違
    規停車，復為趕配送時間，恣意高速行駛，有被告壬○○自
    陳：「所有車輛都有規定須在一定時間抵達送貨之地點」等
    語可佐，實漠視行人及其他駕駛人之安全。是原告等爰依民
    法第188 條第1 項、第194 條規定，請求被告壬○○、捷盛
    公司連帶給付原告乙○○、丁○○、己○○、戊○○、庚○○精神慰撫金各4,000,000 元，原告丙○○5,000,000 元，
    因原告等人各業已領取強制汽車責任保險250,000 元，均扣
    除上開金額後，被告應連帶給付原告乙○○、丁○○、己○○、戊○○、庚○○慰撫金3,750,000 元、被告應連帶給付
    原告丙○○慰撫金4,750,000元。
  3.是以，被告應連帶給付原告乙○○4,260,000 元，原告丁○○、己○○、戊○○、庚○○各3,750,000 元，原告丙○○
    4,750,000 元之損害賠償金，均自96年11月2 日起均至清償
    日止，按年息5%計算之法定遲延利息。
二、被告等則以：
  (一)被告壬○○於96年1 月25日上午10時7 分許駕駛2W-887號小
    貨車，沿板橋市○○街左轉館前西路，已左轉完成過行人穿
    越道時，突有一婦人（即許月桂）自路邊竄出，未走行人穿
    越道（距行人穿越道有3 公尺），致被告反應不及，轉彎時
    車速雖已放慢，仍有輕微碰撞，車上並無明顯擦撞痕，然被
    害人失去平衡倒地受傷，經緊急報警送醫治療，以善盡搶救
    之誠意。對於原告乙○○為被害人許月桂支付醫療費用10,0
    00元及喪葬費用500,000 元，計510,000 元之事實，此部分
    不爭執。
  (二)精神慰撫金部份：
  1.原告丁○○、戊○○主張為照顧母親辭去優渥工作，實難採
    信，蓋其二人分別居住於臺北市大安區及松山區，並未與被
    害人同住，且事故發生時，被害人身邊亦無人陪伴。而原告
    丙○○結婚10幾年，遠居臺北市松山區，除未與被害人同住
    ，亦未受被害人扶養，原告主張其因喪母致病情惡化，顯不
    合理。
  2.本件原告乙○○、丁○○、戊○○、己○○、庚○○等人各
    請求被告壬○○及被告捷盛運輸公司連帶給付慰撫金3,750,
    000 元，及原告丙○○部分4,750,000 元（均各以扣除領取
    強制汽車責任保險250,000 元），顯屬過高，未審酌被告壬○○乃被告捷盛公司之加盟靠行司機，每月勞務報酬於扣除
    車輛貸款及汽車維修費用後僅約4 萬餘元，扣除家庭開支後
    亦所剩無幾後。再者，被告壬○○於事故發生後，即迅速呼
    叫救護車前往亞東醫院急救，且許月桂出殯時，亦與被告捷
    盛公司人員等主動前往祭拜，並積極聲請調解處理賠償問題
    ，無奈均遭原告拒絕。被告壬○○行車紀錄良好，未有違規
    紀錄，僅因一時不慎肇事，是原告等請求高額之慰撫金，自
    屬無據，應酌減之。
  (三)被害人許月桂對於本次交通事故與有過失，原告等以間接被
    害人之身份提起本件訴訟，渠等亦應承擔許月桂之過失，依
    民法第217 條規定，減輕或免除被告壬○○之賠償責任。蓋
    依許月桂倒臥地面及現場散落物之位置，並斟酌道路交通事
    故現場圖，可知許月桂倒臥位置距行人穿越道仍有相當距離
    ，並未行走於行人穿越道上。又警詢筆錄中壬○○亦自承：
    「…我為了注意館前西路方向的機車車流，導致未注意到車
    前頭與不詳路人…」以及「肇事前我完全未注意到路人…」
    。基此，壬○○於事發時既未能注意到路人，又如何能確定
    該路人係行走於行人穿越道上。從而，在未有其他積極證據
    可玆證明下，片面認定許月桂係行走於行人穿越道上，並採
    為重要基礎事實，率嫌速斷。再者，縱許月桂係行走於行人
    穿越道上，因被告壬○○行經南門街欲左轉往館前西路，於
    通過停止線時，號誌由綠燈轉為黃燈。從而，許月桂行走方
    向的行人穿越道應已轉為紅燈，然許月桂卻違反該燈光號誌
    指示而冒然前進，致發生碰撞，顯見許月桂對本件事故之發
    生，亦與有過失等語置辯，並聲明駁回原告之訴，如受不利
    益之判決，願供擔保免為假執行。
三、本件依民事訴訟法第270 條之1 第1 項第3 款、第271 條之
    1 規定，整理並協議簡化爭點及不爭執事項後，兩造同意就
    本院於97年9 月22日辯論程序中，兩造協議簡化之爭點為主
    張及辯論，依同法第270 條之1 第3 項之規定，本院僅須就
    兩造協議簡化之爭點為審究（見本院97年度重訴字第40號卷
    (二)第128-135頁），茲兩造所不爭執之事項如下：
  (一)被告壬○○確實於96年1 月25日10時許，駕駛車牌號碼2W-8
    87號營業小貨車，沿臺北縣板橋市○○街往南雅南路方向行
    駛，行經南門街欲左轉往館前西路時，與原告之母許月桂發
    生碰撞，致許月桂死亡。
  (二)被告壬○○與被告捷盛公司間有民法第188 條僱用關係存在
    。被告壬○○因上開不法侵害行為，經本院刑事庭以96 年
    度交訴字第102 號判處有期徒刑7 月，減為有期徒刑3 月15
    日，緩刑3 年。
  (三)原告乙○○為許月桂支付醫療費用10,000元及喪葬費用500,
    000 元，計510,000元。
  (四)原告等均已各領取強制責任保險理賠金250,000元。
  (五)兩造之社會地位、學經歷及財產資料。
四、本件之爭點及法院之判斷：
  (一)被害人許月桂就系爭事故之發生是否與有過失？
  1.按汽車行駛時，駕駛人應注意車前狀況及兩車併行之間隔，
    並隨時採取必要之安全措施；又按汽車行經行人穿越道，遇
    有行人穿越時，無論有無交通指揮人員指揮或號誌指示，均
    應暫停讓行人先行通過。道路交通安全規則第94條第3 項、
    第103 條第1 項、第2 項分別定有明文。
  2.查被告壬○○駕車自應注意上述道路交通安全規則之規定，
    於左轉至臺北縣板橋市○○○路設有行人穿越道處，自應注
    意車前狀況，並暫停讓行人先行通過，且依其智識能力並參
    以卷附之道路交通事故調查報告表所載當時情形及現場圖所
    示，肇事時天候為晴天、日間自然光線、路面狀態乾燥、無
    障礙物等情況（見板橋地方法院檢察署96年度相字第149 號
    卷第12-27 頁），均無不能注意之情事，詎其應注意能注意
    竟疏未注意車前狀況，又未暫停讓行人先行通過行人穿越道
    即貿然左轉，致其所駕駛之營業小貨車撞及穿越行人穿越道
    之被害人而肇事，致被害人許月桂死亡，其過失行為與被害
    之死亡間，顯有相當因果關係甚明。復有本院96年度交訴字
    第102 號刑事判決認定及台灣省車輛行車事故覆議鑑定委員
    會於97年8 月27日覆議字第0976203309號函（見本院97年重
    訴字第40號卷(一)第127頁），亦同本院上開審認。
  3.被告雖以壬○○於警詢之供述抗辯本件被害人許月桂對於事
    故之發生應有與有過失，然此抗辯以與本院上開審認未合，
    自不足取。再者被告等人迄今並未提出有利於己之證據供本
    院審酌，前揭所辯，自不足採。
  (二)本件原告乙○○、丁○○、戊○○、己○○、庚○○等人各
    請求被告壬○○及被告捷盛運輸公司連帶給付慰撫金3,750,
    000 元，原告丙○○部分4,750,000 元，是否過高？
  1.按「因故意或過失，不法侵害他人之權利者，負損害賠償責
    任。」「受僱人因執行職務，不法侵害他人之權利者，由僱
    用人與行為人連帶負損害賠償責任。但選任受僱人及監督其
    職務之執行，已盡相當之注意或縱加以相當之注意而仍不免
    發生損害者，僱用人不負賠償責任。」「不法侵害他人致
    死者，被害人之父、母、子、女及配偶，雖非財產上之損害
    ，亦得請求賠償相當之金額。」民法第184 條第1 項前段、
    第188 條第1 項、第194 條分別定有明文。本件被告壬○○
    因駕車過失致許月桂死亡之事實，業經認定如前，而被告壬○○為被告捷盛公司之受僱人，原告等人為許月桂之女兒之
    事實，有戶籍謄本足考（見同上卷第97頁），並為兩造所不
    爭執，則原告等人依上揭規定，請求被告負連帶損害賠償之
    責，洵非無據。
  2.查原告等人為許月桂（係16年6 月5 日生）之女兒，與被害
    人均屬至親關係，常有家庭聚會及出國旅遊之情形（見本院
    同上卷(一)第102-119 頁），顯見渠等親情維繫良好，因本件
    車禍哀痛逾恆，蒙受精神上無可彌補之鉅大痛苦。被告壬○○為貨車司機，每月之月收入4 萬元左右，於車禍發生時多
    次向原告等人表示歉意，始能於本院刑事庭獲得緩刑之宣告
    ，本院並審酌本件事故發生之實際情況、兩造之身分、地位
    、經濟能力（有稅務電子閘門財產所得調件明細表可考，詳
    見同上卷(二)第15-126頁），及原告因此所受痛苦之程度等一
    切情狀，原告等人雖各已獲得強制汽車責任保險之理賠250,
    000 元，原告主張先扣除後，本院認原告另所得請求之慰撫
    金，應各以500,000 元為適當，原告丙○○此部分請求4,75
    0, 000元（有關疾病之惡化與上開侵權行為間之因果關係，
    原告丙○○迄今並未舉證以實其說），原告乙○○、丁○○
    、戊○○、己○○、庚○○等人此部分請求3,750,000 元，
    尚屬過高。亦即逾越500,000元慰撫金部分，並不足取。
五、末按「給付無確定期限者，債務人於債權人得請求給付時，
    經其催告而未為給付，自受催告時起，負遲延責任，其經債
    權人起訴而送達訴狀，或依督促程序送達支付命令，或為其
    他相類之行為者，與催告有同一之效力。」「遲延之債務，
    以支付金錢為標的者，債權人得請求依法定利率計算之遲延
    利息」民法第229 條第2 項、第233 條第1 項前段分別有明
    文規定。從而，原告乙○○依侵權行為法律關係，請求被告
    連帶賠償醫療費10,000元、喪葬費500,000 元、慰撫金500,
    000 元，合計1,010,000 元，原告丙○○、丁○○、戊○○
    、己○○及庚○○各請求被告連帶賠償非財產上之慰撫金損
    害500,000 元，及均自96年11月2 日起至清償日止，按週年
    利率5%計算之法定遲延利息，為有理由，應予准許。逾上開
    範圍之請求，為無理由，應予駁回。
六、原告乙○○與被告間均陳明願供擔保，請准宣告假執行或免
    為假執行，就原告乙○○勝訴部分，於法相合，爰各酌定如
    主文第5 項所示之擔保金額，併予准許。至原告等敗訴部分
    ，其假執行之聲請既失所附麗，應併予駁回。
七、末按所命給付之金額或價額未逾50萬元之判決，法院應依職
    權宣告假執行，民事訴訟法第389 條第1 項第5 款定有明文
    。經核原告丙○○、丁○○、戊○○、己○○及庚○○勝訴
    部分未逾50,000元，爰依前揭法律規定依職權宣告假執行，
    並諭知如主文第6項。
八、本件判決基礎已臻明確，兩造其餘攻防方法及訴訟資料經本
    院審酌後，核與判決不生影響，無逐一論駁之必要，併此敘
    明。
九、訴訟費用負擔之依據：民事訴訟法第79條但書、第85條第2
    項。
中    華    民    國    97    年    9     月    30    日
                  民事第二庭    法  官  吳振富
以上正本係照原本作成
如對本判決上訴，須於判決送達後20日內向本院提出上訴狀
中    華    民    國    97    年    9     月    30    日
                                書記官  李宏明


司法院資訊處製作；財團法人民間司法改革基金會備份。
